臺灣臺中地方法院刑事判決　　　　　　　 94年度易字第208號
公　訴　人　臺灣臺中地方法院檢察署檢察官
被　　　告　乙○○
上列被告因詐欺等案件，經檢察官提起公訴（94年度撤緩偵字第
11號），本院判決如下：
    主    文
乙○○共同行使偽造私文書，足以生損害於他人，累犯，處有期
徒刑陸月，如易科罰金，以佰元折算壹日。
    犯罪事實
一、乙○○曾有竊盜、賭博等案件前科，於民國八十九年間因詐
    欺案件，經本院以八十九年度易字第一二四號判處有期徒刑
    六月確定，並於八十九年十月七日執行完畢而於翌日出監。
    其仍不知戒惕，僅因其向姓名年籍不詳年約二十五、六歲綽
    號「小陳」之成年男子借貸新臺幣（下同）四萬元，並因高
    額利息滾入原本，積欠高達八萬元之款項而無法清償，乃與
    「小陳」商討還款方式，擬以購買機車、自小客車辦理分期
    貸款藉以清償借款，乙○○扣除積欠款項後並可從中獲取一
    萬五千元之代價，詎為符合辦理分期付款購車之條件，渠等
    二人明知乙○○並未在「聖佳彩色印刷企業有限公司（址設
    ：臺中市○○區○○里○○路七○八號一樓，負責人：林榮
    調，以下簡稱聖佳公司）」任職，且亦無能力清償分期貸款
    ，竟共同基於行使偽造私文書之犯意聯絡，及共同意圖為自
    己不法所有及不法利益之概括犯意聯絡，而為下列之行為：
    (一)先由「小陳」於不詳時間，在臺灣地區內某不詳地點，偽
      造聖佳公司之各類所得扣繳暨免扣繳憑單【下稱扣繳憑單
      ，所得人姓名：乙○○、給付總額：四十萬五千一百元、
      扣繳稅額：０、所得給付年度：九十年度、申報單位：聖
      佳公司、地址：臺中市○○區○○里○○路七○八號，扣
      繳義務人：林榮調】一張後，於九十一年三月八日，乙○
      ○向不知情之第三人丁○○所經營之萬龍昌機車行（址設
      於：南投縣埔里鎮○○路○段三一九號）購買車牌號碼Ｈ
      Ｆ６－０９２號重型機車一輛，並填寫分期付款買賣契約
      書，約定車輛以動產擔保交易附條件買賣之方式設定登記
      於買方丁○○即萬龍昌機車行名下，乙○○則為動產擔保
      交易之債務人，車款共計六萬零三百三十六元，分十二期
      給付，每月一期，每期付款五千零二十八元，在車款未付
      清之前，標的物所有權仍屬於丁○○即萬龍昌機車行所有
      ，乙○○僅得依約占有使用，不得任意遷移或為其他處分
      ，並將丁○○即萬龍昌機車行對於乙○○請求支付分期價
      款之權利及其他權益之債權轉讓予台薪資融股份有限公司
      （以下簡稱台新公司），並將該契約書連同上開偽造之扣
      繳憑單一紙由不知情之丁○○將上開申請書及偽造之扣繳
      憑單持向台新公司為乙○○申請貸款，足以生損害於申報
      單位即聖佳公司、扣繳義務人：林榮調及台新公司審核貸
      款之正確性，乙○○與「小陳」即以此方式施用詐術，致
      台新公司陷於錯誤，而誤認乙○○有意清償分期款項並有
      還款能力，而依約撥款六萬零三百三十六元至丁○○即萬
      龍昌機車行之銀行帳戶內，而乙○○僅於九十一年四月九
      日及同年五月十五日各繳納五千零二十八元後即未再付款
      ，且該重型機車在手續完成後旋遭「小陳」取走，不知下
      落，致台新公司因追索無著受有損害而始知受騙。
    (二)乙○○與「小陳」明知乙○○無清償能力，仍承續前開共
      同意圖為自己不法所有及不法利益之概括犯意聯絡，於九
      十一年五月十三日，由「小陳」出面以乙○○名義透過泓
      暐車行向不知情之張義輝購買車牌號碼五Ｂ－四○六九號
      自用小客車（張義輝未出面，係由泓暐車行業務員丙○○
      出面辦理），乙○○與「小陳」佯以動產擔保交易法所規
      定之方式，提供上開車牌號碼五Ｂ－四○六九號自用小客
      車，以分期付款方式向裕融企業股份有限公司（以下簡稱
      裕融公司）辦理貸款，由張義輝依應收分期款及本於買賣
      關係所生所有請求權依應收帳款轉讓方式轉讓債權予裕融
      公司，約定貸款金額為二十六萬七千一百二十元，約定貸
      款期限自九十一年六月十四日起至至九十四年五月十四日
      止，每月一期，每期償還七千四百二十元，分三十六期給
      付，且標的物約定存放地點為臺中市○區○○○路一段九
      七號四樓之一，在總價款未付清之前，標的物即抵押車輛
      ，乙○○僅得依約占有使用，不得任意遷移、出賣、出質
      、移轉、抵押或為其他處分，依約為動產擔保交易之債務
      人，且於裕融公司對保人員戊○○徵信對保時，乙○○訛
      稱：其從事室內設計，每月所得七萬元之詐術，致裕融公
      司陷於錯誤認其有能力及有意願清償貸款，而與乙○○訂
      定動產抵押契約並撥付貸款。詎於撥款後，乙○○未依約
      繳付任何分期款，並將該車輛交由小陳取走，而未依約停
      放在上開約定地點，致債權人裕融公司追索無著而受有損
      害，始查悉上情。
二、案經台新公司訴由南投縣政府警察局埔里分局報請及裕融公
    司訴請臺灣臺中地方法院檢察署檢察官偵查起訴。
    理    由
一、上開事實，業據被告乙○○於本院審理時坦承不諱，核與告
    訴代理人林晉瑋、王凱軍於警詢中指述之情節相符，並經證
    人戊○○於本院審理時及證人林榮調、丁○○於警詢中證述
    ，並有扣繳憑單、分期付款買賣契約書、車牌查詢資料、裕
    融公司汽車貸款申請書及調查表、裕融公司核貸建議書、裕
    融公司協尋車輛申請書、汽車新領牌照登記書、動產擔保交
    易動產抵押設定註銷申請書、債權讓與暨動產抵押契約書、
    動產擔保交易動產抵押設定登記申請書等影本各一份及裕融
    公司逾放案件查訪記錄表一份存卷可稽，足認被告自白與事
    實相符。復查被告為符合辦理重型機車貸款之條件，由「小
    陳」偽造上開扣繳憑單後，再由被告交由不知情之丁○○代
    為持之向台新公司申貸，致使台新公司誤認被告條件符合而
    准貸，自足以生損害於申報單位即聖佳公司、扣繳義務人：
    林榮調及台新公司審核貸款之正確性至明。又被告自承其因
    積欠「小陳」借款，且其與「小陳」均明知其並無清償能力
    ，藉由本件以動產擔保交易購買機車、汽車辦理貸款之方式
    及將購得之機車、汽車交由「小陳」取走等詞，顯見被告乙
    ○○及綽號「小陳」之成年男子於購車貸款之初均無意分期
    清償貸款，而分別以偽造之扣繳憑單、誆稱被告從事室內設
    計每月有七萬元之收入等方式，先後使台新銀行、裕融公司
    陷於錯誤，連續詐得核撥之款項以支付車款，足認被告與「
    小陳」自始即有連續詐欺之不法所有意圖甚明。再被告明知
    其為動產擔保交易之債務人，而將以附條件分期買賣方式所
    購買之上開重型機車及將上開自小客車設定動產抵押後，均
    交由「小陳」取走，而未依約停放在約定地點，且就上開重
    型機車部分僅繳納二期分期款起即未依約繳款，而就上開自
    小客車部分均未依約繳納任何分期款，足見被告與「小陳」
    均有不法利益之意圖甚明，本件事證明確，被告犯行堪以認
    定。
二、查扣繳憑單係屬刑法第二百十條所稱之私文書。故核被告乙
    ○○就犯罪事實欄一(一)所載之由「小陳」偽造扣繳憑單並利
    用不知情之丁○○持向台新公司申貸而行使，足以生損害於
    申報單位即聖佳公司、扣繳義務人：林榮調及台新公司審核
    貸款之正確性之部分，係犯刑法第二百十六條、第二百十條
    之行使偽造私文書罪，公訴人認係犯刑法第二百十六條、第
    二百十二條之行使特種文書罪，尚有未洽，起訴法條應予變
    更；其就犯罪事實欄一(一)、(二)分別所載之分別以行使偽造之
    扣繳憑單、誆稱被告從事室內設計每月有七萬元之收入等方
    式，先後使台新銀行、裕融公司陷於錯誤，連續詐得核撥之
    款項以支付車款，均係犯同法第三百三十九條第一項之詐欺
    取財罪；另就犯罪事實欄一(一)、(二)所載之其為動產擔保交易
    之債務人，將如犯罪事實欄一(一)所載之以附條件分期買賣方
    式所購買之上開重型機車及如犯罪事實欄一(二)將上開自小客
    車設定動產抵押後，均交由「小陳」取走，而未依約停放在
    約定地點，且就上開重型機車部分僅繳納二期分期款起即未
    依約繳款，而就上開自小客車部分均未依約繳納一期分期款
    ，則均係犯動產擔保交易法第三十八條動產擔保交易之債務
    人，意圖不法之利益，將標的物遷移，致生損害於債權人罪
    。查被告與綽號「小陳」之成年男子間，就上開犯行，均有
    犯意聯絡及行為分擔，為共同正犯。次查被告與「小陳」二
    人利用不知情之丁○○持上開偽造之扣繳憑單之私文書持向
    台新公司申請分期貸款而行使，為間接正犯。復查被告與「
    小陳」偽造私文書之低度行為，應為行使之高度行為所吸收
    ，不另論罪。又查被告與「小陳」先後詐欺取財及動產擔保
    交易之債務人，意圖不法之利益，將標的物遷移，致生損害
    於債權人各二次之犯行，時間均緊接，觸犯均構成要件相同
    之罪，顯均係基於概括犯意反覆為之，均為連續犯，分別應
    依刑法第五十六條之規定，各以一罪論，並均加重其刑。復
    查被告所犯上開行使偽造私文書、連續詐欺取財與連續動產
    擔保交易之債務人，意圖不法之利益，將標的物遷移，致生
    損害於債權人罪間，有方法、結果之牽連關係，為牽連犯，
    應從一重之行使偽造私文書處斷。再查上開犯罪事實欄一(一)
    所載之被告與「小陳」共同違反動產擔保交易法第三十八條
    及上開犯罪事實欄一(二)所載之被告與「小陳」共同詐欺取財
    等犯行，雖均未據公訴人起訴，然分別與公訴人就犯罪事實
    欄一(一)所載之行使偽造私文書、詐欺取財等犯行，及犯罪事
    實欄一(二)所載之違反動產擔保交易法之犯行，分別有牽連犯
    之裁判上一罪關係，均為起訴效力所及，本院自應均並予審
    究，附此敘明。末查，被告曾有竊盜、賭博等案件前科，曾
    因詐欺案件，經本院以八十九年度易字第一二四號判處有期
    徒刑六月確定，並於八十九年十月七日執行完畢而於翌日出
    監等情，有臺灣臺中地方法院檢察署刑案資料查註紀錄表及
    臺灣高等法院被告全國前案紀錄表各一份在卷可稽，是被告
    受有期徒刑執行完畢後，五年以內再犯本件有期徒刑以上之
    罪，為累犯，應依刑法第四十七條之規定加重其刑，並遞加
    重之。爰審酌被告平日素行，僅因積欠借款，不思正當程序
    償還借款，反以其名義購買上開重型機車及自小客車，並偽
    造扣繳憑單及謊稱其有每月固定七萬元之薪資等詐術，致使
    台新公司及裕融公司先後陷於錯誤而核撥貸款，且其取得上
    開重型機車及自小客車後，竟將之交付予「小陳」取走，而
    未依約停置於存放地點，致債權人台新公司及裕融公司追所
    無著而受有損害，其破壞社會金融交易秩序，所生危害非淺
    ，然量及其犯後坦承犯行態度良好，惟尚未與告訴人達成和
    解等一切情狀，量處如主文所示之刑，並諭知易科罰金之折
    算標準，以示懲儆。
三、本件偽造之扣繳憑單【所得人姓名：乙○○、給付總額：四
    十萬五千一百元、扣繳稅額：０、所得給付年度：九十年度
    、申報單位：聖佳公司、地址：臺中市○○區○○里○○路
    七○八號，扣繳義務人：林榮調】影本一張（係第三聯：收
    執聯），業經被告持向台新公司辦理貸款申請後，已因提出
    行使而非屬被告所有，又非屬違禁物，核與刑法第三十八條
    所規定沒收之要件不符，爰不予宣告沒收。至該偽造之扣繳
    憑單除影本一張留存於裕融公司外，並查無被告有提出該偽
    造之扣繳憑單正本之證據（因本件卷附之前開扣繳憑單影本
    上並未載有「本影本與正本相符」等字樣），是該扣繳憑單
    正本既查無其他積極證據足以證明現仍存在，復未扣案，為
    防免日後執行之困難，亦不予宣告沒收。
據上論斷，應依刑事訴訟法第二百九十九條第一項前段、第三百
條，動產擔保交易法第三十八條，刑法第十一條前段、第二十八
條、第二百十六條、第二百十條、第三百三十九條第一項、第五
十五條、第四十七條、第四十一條第一項前段，罰金罰鍰提高標
準條例第一條前段、第二條，判決如主文。
本案經檢察官甲○到庭執行職務。
中　　華　　民　　國　　94　　年　　8 　　月　　24　　日
                  臺灣臺中地方法院刑事第十三庭
                      審判長法　官  李秋娟
                            法  官  劉兆菊
                            法  官  陳可薇
上正本證明與原本無異。
如不服本判決，應於送達後十日內向本院提出上訴狀（須附繕本
），上訴於臺灣高等法院臺中分院。
                            書記官  楊慶亮
中　　華　　民　　國　　94　　年　　8 　　月　　24　　日
附錄論罪科刑法條
動產擔保交易法第三十八條：
動產擔保交易之債務人，意圖不法之利益，將標的物遷移、出賣
、出質、移轉、抵押或為其他處分，致生損害於債權人者，處三
年以下有期徒刑、拘役或科或併科六千元以下之罰金。
刑法第二百十六條：
行使第二百十條至第二百十五條之文書者，依偽造、變造文書或
登載不實事項或使登載不實事項之規定處斷。
刑法第二百十條：
偽造、變造私文書，足以生損害於公眾或他人者，處五年以下有
期徒刑。
刑法第三百三十九條第一項：
意圖為自己或第三人不法之所有，以詐術使人將本人或第三人之
物交付者，處五年以下有期徒刑、拘役或科或併科一千元以下罰
金。
